臺灣臺南地方法院刑事判決　　　　　　　96年度訴字第1498號
公　訴　人　臺灣臺南地方法院檢察署檢察官周文祥
被　　　告　戊○○
　　　　　　丁○○
　　　　　　　　　　另案於台灣台南監獄執行中
　　　　　　丙○○
　　　　　　甲○○
　　　　　　乙○○
上列被告因違反臺灣地區與大陸地區人民關係條例等案件，經檢
察官提起公訴（96年度偵字第14342號），被告就犯罪事實為有
罪之陳述，合議庭裁定由法官獨任進行簡式審判程序，判決如下
：
    主  文
戊○○共同連續違反不得使大陸地區人民非法進入臺灣地區規定
，處有期徒刑壹年陸月，減為有期徒刑玖月；又共同違反不得使
大陸地區人民非法進入臺灣地區規定，處有期徒刑壹年貳月，減
為有期徒刑柒月；又共同明知為不實之事項，而使公務員登載於
職務上所掌之公文書，足以生損害於公眾，處有期徒刑肆月，減
為有期徒刑貳月。應執行有期徒刑壹年肆月。
丁○○共同違反不得使大陸地區人民非法進入臺灣地區規定，累
犯，處有期徒刑壹年貳月，減為有期徒刑柒月；又共同明知為不
實之事項，而使公務員登載於職務上所掌之公文書，足以生損害
於公眾，累犯，處有期徒刑肆月，減為有期徒刑貳月。應執行有
期徒刑柒月。
丙○○共同違反不得使大陸地區人民非法進入臺灣地區規定，處
有期徒刑壹年貳月，減為有期徒刑柒月。
甲○○、乙○○共同違反不得使大陸地區人民非法進入臺灣地區
規定，各處有期徒刑壹年，均減為有期徒刑陸月，如易科罰金，
均以新臺幣玖佰元即銀元佰元折算壹日。
    事實及理由
一、犯罪事實：戊○○明知大陸地區人民非經主管機關許可不得
    進入臺灣地區，分別為使大陸地區女子蔡珍香、陳李妹、林
    雙愛、林月美以配偶身分入境來臺，竟與丁○○【前因違反
    毒品危害防制條例施用毒品案件，經法院判處應執行有期徒
    刑一年七月確定，於民國九十五年六月十三日執行完畢】、
    甲○○、丙○○、乙○○共同基於使公務員登載不實及使大
    陸地區人民非法入境臺灣地區之犯意聯絡，由戊○○分別提
    供來回機票並許諾支付丁○○等人新臺幣（下同）四萬五千
    元至五萬元不等之代價，由丁○○與蔡珍香、甲○○與陳李
    妹、丙○○與林雙愛、乙○○與林月美分別在欠缺結婚真意
    之情形下，在大陸地區福建省寧德市登記結婚並取得結婚證
    書。嗣於丁○○等人分別將結婚證書交由戊○○持向財團法
    人海峽交流基金會（下稱海基會）辦理認證並取得該會之公
    證書，戊○○復分別與丁○○等人持上開結婚證書及公證書
    ，填具「大陸地區人民入出臺灣地區申請書」，以團聚為由
    ，向內政部入出國及移民署（下稱移民署）申請蔡珍香以丁○○之配偶名義、陳李妹以甲○○之配偶名義、林雙愛以丙○○之配偶名義、林月美以乙○○之配偶名義入境來臺，蔡
    珍香等人遂分別於附表一編號１至４所示之時、地，非法入
    境來臺。其後，丁○○等人分別與蔡珍香等人於附表二編號
    １至３所示之時間，持海基會公證書及入出境許可證，至屏
    東縣內埔鄉戶政事務所辦理結婚登記，分別使不知情之該管
    公務員將「蔡珍香為丁○○配偶」、「林雙愛為丙○○之配
    偶」、「林月美為乙○○之配偶」之不實事項，登載於職務
    上所掌之戶籍登記簿上，足生損害於戶政機關對戶籍登記資
    料管理之正確性。
二、證據名稱：(一)被告戊○○之自白，(二)被告丁○○之自白，(三)
    被告甲○○之自白，(四)被告丙○○之自白，(五)被告乙○○之
    自白，(六)證人即大陸地區女子蔡珍香之證詞，(七)證人即大陸
    地區女子陳李妹之證詞，(八)證人即大陸地區女子林雙愛之證
    詞，(九)證人即大陸地區女子林月美之證詞，(十)內政部警政署
    大陸地區人民資訊管理系統查詢結果表，(十一)大陸地區人民明
    細資料報表，(十二)被告丁○○全戶戶籍資料查詢結果表，(十三)被
    告丙○○全戶戶籍資料查詢結果表，(十四)被告乙○○全戶戶籍
    資料查詢結果表。
三、論罪科刑：
  (一)核被告戊○○、丁○○、丙○○、乙○○所為，均係違反臺
    灣地區及大陸地區人民關係條例第十五條第一款規定，而犯
    同條例第七十九條第一項使大陸地區人民非法進入臺灣地區
    罪及刑法第二百十四條使公務員登載不實罪。被告甲○○所
    為，係違反臺灣地區及大陸地區人民關係條例第十五條第一
    款之規定，而犯同條例第七十九條第一項之使大陸地區人民
    非法進入臺灣地區罪。被告戊○○分別與被告丁○○、丙○○、乙○○、甲○○就上開之罪，有犯意聯絡及行為分擔，
    均為共同正犯。被告戊○○於九十五年七月一日前，分別與
    丙○○、乙○○所違反臺灣地區及大陸地區人民關係條例第
    七十九條第一項及刑法第二百十四條二罪間，有方法目的之
    牽連關係，應論以修正前刑法第五十五條之牽連犯（詳後述
    ）；被告戊○○、丁○○所犯臺灣地區及大陸地區人民關係
    條例第七十九條第一項及刑法第二百十四條二罪間，行為態
    樣互異，所侵害法益亦不相同，應予分論併罰。而被告戊○○所犯如附表一編號２、３、４所示之三次使大陸地區人民
    非法進入臺灣地區罪，均係於九十五年七月一日前所犯，且
    係基於概括犯意而犯構成要件相同之罪名，依刪除前刑法第
    五十六條以連續犯論處，並加重其刑（詳後述），並與其所
    犯如附表一編號１所示罪予以分論併罰。又被告丁○○所犯
    如犯罪事實所示之罪，於九十五年六月十三日執行完畢，有
    臺灣高等法院被告前案紀錄表一份可查，其受有期徒刑之執
    行完畢，五年以內故意再犯本件有期徒刑以上之罪，為累犯
    ，應依刑法第四十七條第一項之規定加重其刑。
  (二)按行為後法律有變更者，適用行為時之法律。但行為後之法
    律有利於行為人者，適用最有利於行為人之法律，刑法第二
    條第一項定有明文。為法律變更比較時，應就罪刑有關之共
    犯、未遂犯、想像競合犯、牽連犯、連續犯、結合犯，以及
    累犯加重、自首減輕暨其他法定加減原因（如身分加減）與
    加減例等一切情形，綜其全部罪刑之結果而為比較（最高法
    院二十四年上字第四六三四號判例、九十五年五月二十三日
    刑事庭第八次會議決議意旨一4.參照），不得割裂適用。
    1.被告行為後，刑法已刪除第五十五條關於牽連犯之規定，
      則依修正前即行為時之舊法規定，應從一重罪處斷之罪，
      因新法已刪除牽連犯規定，若所犯各罪應依數罪併罰之規
      定分論併罰，則比較新舊法之規定，新法規定並非較有利
      於被告，依刑法第二條第一項本文之規定，應適用行為時
      之法律，即適用修正前刑法第五十五條牽連犯之規定，從
      一重處斷。被告所違反臺灣地區及大陸地區人民關係條例
      第七十九條第一項及刑法第二百十四條二罪間，係以假結
      婚取得戶籍登記方式，非法使大陸地區人民來台，有方法
      目的之牽連關係，惟因上開二罪乃本質上為罪名不同，行
      為互異之數罪，揆諸前開說明，自應適用有利於行為人之
      法律即修正前刑法第五十五條牽連犯之規定，從一重以臺
      灣地區及大陸地區人民關係條例第七十九條第一項之罪處
      斷。
    2.刑法第五十六條連續犯之規定，業於九十四年一月七日修
      正公布刪除，並於九十五年七月一日施行，則被告之犯行
      ，因行為後新法業已刪除連續犯之規定，此刪除雖非犯罪
      構成要件之變更，但顯已影響行為人刑罰之法律效果，自
      屬法律有所變更。依新法第二條第一項規定，比較新、舊
      法結果，臺灣地區及大陸地區人民關係條例第七十九條第
      一項之罪，本質上屬於數罪，自仍應適用較有利於被告之
      行為時法律，應以舊法論以連續犯。
    3.被告行為後，刑法第四十一條第一項前段易科罰金之規定
      業已修正變更，新法規定：「犯最重本刑為五年以下有期
      徒刑以下之刑之罪，而受六個月以下有期徒刑或拘役之宣
      告者，得以新臺幣一千元、二千元或三千元折算一日，易
      科罰金。」但依據舊法及修正前罰金罰鍰提高標準條例第
      二條前段（現已刪除）規定，被告行為時易科罰金折算標
      準，應以銀元三百元折算一日，經折算為新臺幣後，應以
      新臺幣九百元折算為一日。比較修正前後之易科罰金折算
      標準，當以修正前之規定，較有利於被告，則應依刑法第
      二條第一項規定，適用修正前刑法第四十一條第一項前段
      及刪除前罰金罰鍰提高標準條例第二條前段規定，定其折
      算標準。
    4.修正刑法係自九十五年七月一日起施行，在此之前，刑法
      分則編有關罰金刑之貨幣單位係銀元；且依刑法分則編應
      處罰金者，應適用罰金罰鍰提高標準條例第一條、第四條
      之規定，亦即應按各該具體條文制定或修正之時間先後，
      定其提高之倍數。惟被告行為後，刑法施行法增訂第一條
      之一，於九十五年六月十四日經總統公布，並自同年七月
      一日起施行；該條規定：「中華民國九十四年一月七日刑
      法修正施行後，刑法分則編所定罰金之貨幣單位為新臺幣
      。九十四年一月七日刑法修正時，刑法分則編未修正之條
      文定有罰金者，自九十四年一月七日刑法修正施行後，就
      其所定數額提高為三十倍。但七十二年六月二十六日至九
      十四年一月七日新增或修正之條文，就其所定數額提高為
      三倍」。本件被告所犯刑法第二百十四條之罪，依增訂刑
      法施行法第一條之一之規定，其罰金以新臺幣為單位，數
      額應提高三十倍。此與修正前之罰金以銀元為單位，對被
      告而言，並無不利（新臺幣與銀元之比例為一比三，並提
      高十倍，換算結果，亦為三十倍）。刑法施行法第一條之
      一係替代罰金罰鍰提高標準條例部分條文，與罰金罰鍰提
      高標準條例罰金額度相同，既不發生有利或不利問題，只
      是將貨幣單位由銀元改為新臺幣，並非法律變更刑度之條
      文，當無比較新舊法問題，應逕行適用刑法施行法第一條
      之一；至於修正前後刑法第二十八條係將文字修正成「實
      施」及「實行」之區別，用以排除「陰謀」及「預備」共
      同正犯，惟本案非屬陰謀及預備共同正犯類型，無論依新
      、舊刑法之規定，均構成共同正犯；而被告丁○○有關累
      犯加重問題，亦同此法理。是此部分修正對被告而言，並
      無有利或不利之區別，無庸為法律變更之比較，仍適用修
      正後刑法第二十八條、第四十七條第一項，一併敘明。
  (三)爰審酌被告五人之動機、目的、手段，所獲得不法利益，始
    終坦白認罪，並足使假結婚大陸地區人民得以依法遣送出境
    ，降低我國警政及入出境管理機關對於非法入境人士管理之
    風險，然而被告戊○○為主謀，並仲介多名大陸女子來台，
    而被告丙○○已有一次相同前科，仍不知檢點再犯同一類型
    之罪等一切情狀，各量處如主文所示之刑。末查被告五人於
    本件所受有期徒刑之宣告，均未逾一年六月，且其犯罪時間
    均在九十六年四月二十四日以前，所犯刑法之罪名及所宣告
    刑度，合於減刑條件，應予減刑各如主文所示，並諭知甲○○、乙○○易科罰金之折算標準，再就被告戊○○及丁○○
    部分定其應執行刑。
四、依刑事訴訟法第二百九十九條第一項前段、第二百七十三條
    之一第一項、第三百十條之二、第四百五十四條第一項，臺
    灣地區與大陸地區人民關係條例第七十九條第一項、第十五
    條第一款，刑法第十一條前段、第二條第一項、第二十八條
    、第二百十四條、第五十五條（修正前）、第五十六條（刪
    除前）、第四十七條第一項、第四十一條第一項前段（修正
    前）、第五十一條第五款，中華民國九十六年罪犯減刑條例
    第二條第一項第三款，刑法施行法第一條之一，刪除前罰金
    罰鍰提高標準條例第二條，判決如主文。
五、如不服本判決應於收受本判後10日內向本院提出上訴書狀，
    並應敘述具體理由。如未敘述上訴理由者，應於上訴期間屆
    滿後20日內向本院補提理由書狀（均須按他造當事人之人數
    附繕本，切勿逕送上級法院）。
本案經檢察官王誠到庭執行職務。
中　　華　　民　　國　　96　　年　　12　　月　　12　　日
　　　　　　　　　刑事第八庭    法　官　李東柏
以上正本證明與原本無異
  　　　　　　　　　　　　　　　書記官　簡湘雲
中　　華　　民　　國　　96　　年　　12　　月　　12　　日
附錄本案論罪科刑法條全文：
臺灣地區與大陸地區人民關係條例第15條第1款
下列行為不得為之：一、使大陸地區人民非法進入臺灣地區。
臺灣地區與大陸地區人民關係條例第79條第1項
違反第15條第1款規定者，處1年以上7年以下有期徒刑，得併科
新臺幣一百萬元以下罰金。
刑法第214條
明知為不實之事項，而使公務員登載於職務上所掌之公文書，足
以生損害於公眾或他人者，處3年以下有期徒刑、拘役或5百元以
下罰金。
附表一
┌──┬────┬────┬────┬────────┐
│編號│入境之大│入境時間│入境地點│    接 機 人    │
│    │陸地區人│        │        ├────┬───┤
│    │民      │        │        │在臺配偶│在場人│
├──┼────┼────┼────┼────┼───┤
│ 1  │蔡珍香  │96年1月 │高雄國際│丁○○  │戊○○│
│    │        │16日    │航空站  │        │      │
├──┼────┼────┼────┼────┼───┤
│ 2  │陳李妹  │94年12月│高雄國際│甲○○  │戊○○│
│    │        │26日    │航空站  │        │      │
├──┼────┼────┼────┼────┼───┤
│ 3  │林雙愛  │95年4月 │高雄國際│丙○○  │戊○○│
│    │        │19日    │航空站  │        │      │
├──┼────┼────┼────┼────┼───┤
│ 4  │林月美  │95年4月 │高雄國際│乙○○  │戊○○│
│    │        │19日    │航空站  │        │      │
└──┴────┴────┴────┴────┴───┘
附表二
┌──┬─────────┬──────┐
│編號│結婚登記申請人    │結婚登記時間│
├──┼────┬────┼──────┤
│ 1  │蔡珍香  │丁○○  │96年1月18日 │
├──┼────┼────┼──────┤
│ 2  │林雙愛  │丙○○  │95年4月25日 │
├──┼────┼────┼──────┤
│ 3  │林月美  │乙○○  │95年5月2日  │
└──┴────┴────┴──────┘
